臺灣花蓮地方法院行政訴訟判決
111年度交字第36號
111年8月25日辯論終結
原      告  陳傳智  
被      告  交通部公路總局臺北區監理所

代  表  人  黃鈴婷  
訴訟代理人  李孫遼鎮
上列當事人間交通裁決事件，原告不服被告民國111年5月30日北
監花裁字第44-P2NB40135號裁決，提起行政訴訟，本院判決如下
：
    主      文
原告之訴駁回。
訴訟費用新臺幣壹仟肆佰捌拾陸元由原告負擔。
    事實及理由
壹、程序方面：
一、被告之代表人於起訴時原為梁郭國，嗣於本院審理中變更為
    黃鈴婷，並已向本院具狀聲明承受訴訟，有行政訴訟聲明承
    受訴訟狀與交通部令在卷可參（見本院卷第131至136頁），
    核與行政訴訟法第181條第1項規定相符，應予准許。
二、按行政訴訟達於可為裁判之程度者，行政法院應為終局判決
    。言詞辯論期日，當事人之一造不到場者，得依到場當事人
    之聲請，由其一造辯論而為判決。行政訴訟法第190條、第2
    37條之9第1項準用第236條適用第218條準用民事訴訟法第38
    5條第1項定有明文。本件原告經合法通知，未於言詞辯論期
    日到場，僅於民國111年8月23日以書狀陳報：原告目前仍在
    工作，因為當天需參與重要會議，不克親自參與言詞辯論，
    為避免耽誤法院審判行程，且本案訴訟標的僅新臺幣（下同
    ）300元罰單，謹擬甲、乙兩案，甲案：就原、被告現有答
    辯，逕予裁決。乙案：擇期再行言詞辯論。請擇一裁示等語
    （見本院卷第109頁）。查本件本院係訂111年8月25日為言
    詞辯論期日，原告於111年8月9日已合法收受開庭通知。然
    原告並未提出任何證據證明其有上開所述無法到庭之正常理
    由。另被告亦到庭稱：我們認為原告沒有正當理由，聲請由
    其一造辯論而為判決等語（見本院卷第119頁）。本院審酌
    上情及卷內事證，認本件已達可為裁判之程度，且核無行政
    訴訟法第236條適用第218條準用民事訴訟法第386條所列各
    款之情形，爰依被告之聲請，由其一造辯論而為判決。
貳、實體方面：
一、事實概要：原告駕駛AAE-6815號自用小客車（下稱系爭車輛
    ），於111年5月1日下午5時29分許，於花蓮縣○○鄉○○路0段0
    00號前，因有不緊靠道路右側臨時停車之違規事實，經花蓮
    縣警察局吉安分局（下稱吉安分局）員警依違反道路交管理
    處罰條例（下稱道交條例）第55條第1項第4款「不緊靠道路
    右側臨停」規定，舉發掌電字第P2NB40135號違反道路交通
    管理事件通知單（下稱系爭通知單），並當場送達原告簽收
    在案。原告不服舉發，被告函請舉發機關就違規事實協助查
    明，舉發機關查復違規屬實，被告遂於111年5月30日以北監
    花裁字第44-P2NB40135號裁決書（下稱原處分），裁處原告
    罰鍰新臺幣（下同）300元。原告於收受後不服，遂提起本
    件行政訴訟。
二、原告經合法通知，未於言詞辯論期日到場，據其所提書狀主
    張：依道交條例第3條第1項第10款、道路交通安全規則第95
    條第2款之規定，慢車道非不得臨時停車，殆無疑義。另依
    交通部99年8月5日交路字第0990043326號函文說明二內容，
    可知原告於慢車道臨時停車，依現行法令並無處罰規定。原
    告於111年5月1日在花蓮縣○○鄉○○路0段000號前慢車道接其
    配偶上車，即遭尾隨之巡邏警官攔下告以此處一秒都不能停
    車，並以違反道交條例第55條第1項第4款規定製單告發，原
    告在臨時停車時並未離開駕駛座，期間亦未超過3分鐘，一
    停車接人即為巡邏警官攔下。原告之臨時停車顯係符合違反
    道路交通管理事件統一裁罰基準及處理細則（下稱處理細則
    ）第12條第1項所指之「未嚴重危害交通安全、秩序，且情
    節輕微，以不舉發為適當者，交通勤務警察或依法令執行交
    通稽查任務人員得對其施以勸導，免予舉發」之情，開立系
    爭通知單之警官對輕微案件並未經勸導，原告事實上本擬停
    車接人即走，原告配偶已於路旁等候，如舉發警官未攔下原
    告，原告接完配偶上車即立即駛離，並無懸念，又警官所述
    慢車道一秒都不能停車，並非法所明定，其論點並不可採，
    原處分違法等語，並聲明：原處分撤銷。
三、被告則以：本案係員警現場攔停舉發，並未以「機慢車優先
    道臨時停車」之違規事實認定。又系爭車輛臨時停車之位置
    既係於機慢車優先道，自然嚴重妨礙機慢車輛之通行，經過
    該處之機慢車輛勢必因違規車輛之停放，需變換至左方之車
    道(俗稱為混合車道)，徒增與汽車發生事故之風險。另道路
    交通標誌標線號誌設置規則第174條之1第1項規定「機車優
    先車道標線，用以指示大型重型機車以外之機車優先行駛之
    車道，其他車種除起步、準備停車、臨時停車或轉向外，不
    得橫跨或占用行駛。」，故機慢車優先道是其他車種只有在
    「起步、準備停車、臨時停車或轉向外」，可以「橫跨或占
    用行駛」，並非其他車種可以在機慢車優先道上「臨時停車
    」，原告所稱「慢車道非不得『臨時停車』」之理解，實不知
    從何而來。又本案係舉發「不緊靠道路右側臨時停車」，係
    表示其臨時停車時，「前後輪胎外側距離緣石或路面邊緣逾
    60公分(顯有1輛自小客車身寬度距離)」，與是否臨時停車
    於機慢車優先道無涉，原告執此理由實不知所以。又本案既
    係舉發「不緊靠道路右側臨時停車」，即與有否明顯妨礙他
    人車通行無涉，更何況違規車輛臨時停車於機慢車優先道，
    明顯妨礙行經違規處之機慢車通行。依法院當庭勘驗的狀況
    ，系爭車輛停放於機慢車優先道，其右方邊線距離路緣部分
    尚有停放1台自小客車，自小客車的車身寬度至少170公分以
    上，可以證明原告車輛未緊靠道路右側臨時停車。又處理細
    則第12條第1 項規定情節輕微者可以勸導不予舉發，但第1
    項第5款規定駕駛汽車因上、下客、貨，致有本條例第55條
    之情形，惟尚無妨礙其他人、車通行，本案違規車輛停放位
    置明顯影響機慢車通行，尚不符合勸導要件。綜上所述，本
    件原告確有於上揭時、地有「不緊靠道路右側臨時停車」之
    違規行為，經原舉發單位查證違規事實明確，原舉發機關依
    道交條例第55條第1項第4款「不緊靠道路右側臨時停車」規
    定舉發。被告依道交條例第55條第1項第4款規定及處理細則
    第41條第4項、第43條規定裁處原告罰鍰300元，於法應無違
    誤。本件原告之訴應為無理由等語，並聲明：原告之訴駁回
    。
四、經查，原告於111年5月1日下午5時29分駕駛系爭車輛至花蓮
    縣○○鄉○○路0段000號前之機慢車優先道臨時停車，經吉安分
    局員警認原告有道交條例第55條第1項第4款「不緊靠道路右
    側臨停」之違規行為而舉發系爭通知單，並當場送達原告簽
    收在案。原告不服舉發，被告遂於111年5月30日以原處分，
    裁處原告罰鍰300元等節，有系爭通知單、違規陳述書、行
    車紀錄器畫面翻拍照片、被告花蓮監理站111年5月12日北監
    花站字第1110144482號函、吉安分局111年5月17日吉警交字
    第1110011332號函附採證照片、被告花蓮監理站111年5月25
    日北監花站字第1110136263號函、吉安分局111年7月8日吉
    警交字第1110015956號函附報告書、原處分書及送達證書等
    件在卷可稽（見本院卷第17至23頁、第67至97頁），應可信
    為真。
五、原告不服原處分，提起本件行政訴訟，並主張前情等節，為
    被告所否認，並以上詞置辯。是本院應審酌者厥為：原處分
    有無違法？茲分述如下：
　㈠本條例用詞，定義如下：十、臨時停車：指車輛因上、下人
    、客，裝卸物品，其停止時間未滿3分鐘，保持立即行駛之
    狀態。汽車駕駛人，臨時停車有下列情形之一者，處300元
    以上600元以下罰鍰：四、不依順行之方向，或不緊靠道路
    右側，或單行道不緊靠路邊，或併排臨時停車。道交條例第
    3條第1項第10款、第55條第1項第4款定有明文。另按行為人
    有下列情形之一，而未嚴重危害交通安全、秩序，且情節輕
    微，以不舉發為適當者，交通勤務警察或依法令執行交通稽
    查任務人員得對其施以勸導，免予舉發：五、駕駛汽車因上
    、下客、貨，致有本條例第55條之情形，惟尚無妨礙其他人
    、車通行。執行前二項之勸導，依下列規定辦理：一、應先
    斟酌個案事實、違反情節及行為人之陳述，是否符合得施以
    勸導之規定。處理細則第12條第1項第5款、第3項第1款亦有
    明定。
　㈡又關於裁量處分之撤銷訴訟審查，基於權力分立原則，行政
    法院僅能審查行政機關之決定是否合法。行政訴訟法第4條
    第2項：「逾越權限或濫用權力之行政處分，以違法論。」
    及第201條：「行政機關依裁量權所為之行政處分，以其作
    為或不作為逾越權限或濫用權力者為限，行政法院得予撤銷
    。」之規定，即本此意旨。因此，行政法院在判斷裁量權之
    行使有無瑕疵時，應審查作成行政處分是否逾越法定之裁量
    界限，或以不符合授權目的之方式行使裁量權，而有濫用權
    力之情形。換言之，行政法院審理裁量處分之撤銷訴訟，於
    判斷其作成行政處分是否有濫用權力時，非取代行政機關行
    使裁量，而應就行政機關作成裁量之基礎事實予以認定，再
    以行政機關作成裁量之理由，判斷行政機關作成行政處分有
    無濫用權力。而處理細則第12條第1項規定：「行為人有下
    列情形之一，而未嚴重危害交通安全、秩序，且情節輕微，
    以不舉發為適當者，交通勤務警察或依法令執行交通稽查任
    務人員得對其施以勸導，免予舉發：……」行為人須符合該項
    規定所列上開16款情形之一，並同時符合「未嚴重危害交通
    安全、秩序」且「情節輕微」而「以不舉發為適當」等要件
    ，亦即該項規定所列舉上開「得免予舉發」之違規情節，原
    即屬違反行政法上義務之行為，僅是法規考量各該違規情節
    較輕，而賦予交通勤務警察或依法令執行交通稽查任務人員
    依據個案違規事實，考量違規行為對於交通安全、秩序之危
    害程度，有無發生交通事故及其情節是否輕微等情，裁量是
    否以勸導代替取締，不能據此即謂上開規定已修正法定處罰
    標準，而謂在該寬限值範圍內之行為均非屬違規行為，此應
    先予辨明。又依處理細則第12條第3項第1款：「執行前2項
    之勸導，依下列規定辦理：一、應先斟酌個案事實、違反情
    節及行為人之陳述，是否符合前項得施以勸導之規定。」之
    規定，足知行政法規已賦予交通勤務警察或依法令執行交通
    稽查任務人員，依個案事實、違反情節及行為人之陳述等具
    體狀況，予以裁量決定是否就違規行為加以舉發之權限，從
    而，交通勤務警察或依法令執行交通稽查任務人員自可依現
    場情狀行使裁量權，而決定勸導或舉發。且所謂「情節輕微
    者」是否不予處罰而予以糾正或勸導，應屬交通稽查執行機
    關裁量職權範圍，除行政機關行使裁量權之過程或結果，有
    逾越權限或濫用權力之情形，應以違法論外，行政法院原則
    上應尊重行政機關之裁量決定而作有限度之司法審查（臺北
    高等行政法院111年度交上字第106號判決意旨參照）。
　㈢經查，經本院當庭勘驗原告提出之行車紀錄器畫面、及員警
    之密錄器畫面等光碟，勘驗結果為：「檔名：0000000於慢
    車道臨時停車影片。畫面為原告駕駛之系爭車輛之行車紀錄
    器畫面。(1) 時間00：00：00-00：00：10（行車紀錄器畫
    面顯示時間：17：27：19-17 ：27：30）：系爭車輛由北往
    南行駛於花蓮縣吉安鄉中華路二段往南方向快車道上，畫面
    中有一輛車牌號碼000-0000號自小客車（下稱系爭B車）臨
    停於花蓮縣吉安鄉中華路二段往南方向機慢車優先道上。一
    名頭戴帽子之婦人（下稱C女）站中華路二段268號前，系爭
    車輛往畫面右方切進中華路二段往南方向機慢車優先道上即
    中華路二段268號前，於系爭B車後方剎車停止停駛，C女站
    在系爭車輛右前方。(2)時間00：00：12-00 ：00：22（行
    車紀錄器畫面顯示時間：17：27：32-17 ：27：42）：一名
    男子出現於畫面右方，走進系爭B車駕駛座，C女往畫面右方
    移動，消失於畫面右方，又出現於畫面右方往畫面左方沿著
    系爭車輛引擎蓋移動至系爭車輛左前方，此時警員對原告說
    ：駕照借我。」、「檔名：陳傳智取締違規前段畫面為警員
    密錄器畫面。(1)時間00：00：00-00 ：00：15：原告走下
    車，向警員陳報身分證字號。(2)時間00：00：16-00：00：
    47：警員：還是要開一張單厚。原告：怎樣？警員：我在後
    面那麼久了，這邊機慢車道欸。C女：他停車載我啊，他載
    我啊。原告：載人啊。警員：這邊一秒都不能停喔。C女：
    這邊一秒都不能停？警員：這邊一秒就是違停了。你站進來
    一點。不然機車走哪裡？原告：這個…載人啊。C女：他要載
    我啊。警員：載人也不是這樣載，載人要停在遠一點，停在
    沒有違規的地方，不是說直接停在你面前。原告：不要生氣
    你不要生氣，你開單就好。你這口氣不好。」（見本院卷第
    119至121頁）。另證人即取締本件違規員警陳岳廷到庭證稱
    ：當天是下午5時多，交通比較繁忙的時段，也是易發生交
    通事故的路段，故我們派出所都會在該路段趕臨停，鳴笛按
    喇叭不走的人，都會開單，當天是從北向南一路趕臨停，遇
    到原告那台車時，有鳴笛按喇叭，發現原告無任何要移動的
    意思，故上前看車上是否有駕駛，見到駕駛後就製單舉發等
    語（見本院卷第122頁）。
　㈣由上開勘驗結果，及原告所述之內容，可知原告本件遭取締
    違規當時係駕車開到花蓮縣吉安鄉中華路2段往南方向機慢
    車優先道上要接其配偶上車，因而於該處臨時停車等情。再
    依原告提出之行車紀錄器畫面翻拍照片及警方提供之採證照
    片（見本院卷第21頁、第83頁）顯示，原告上開時間臨時停
    車之地點在機慢車優先道上，距離路面邊緣旁邊尚有至少一
    台汽車寬度之距離，故本件原告所為之臨時停車，客觀上確
    實已符合道交條例第55條第1項第4款之不緊靠道路右側臨時
    停車之情。至於原告雖稱於慢車道臨時停車現行法並無處罰
    規定，但本件被告並非以「原告有慢車道臨時停車之違規行
    為」而為處罰，是原告此部所述，即不足採。
　㈤原告復稱本件其臨時停車行為符合處理細則第12條第1項所稱
    之輕微違規案件，應以勸導即可等語，然本件取締違規員警
    已到庭證稱本件違規時段為下午5點多，且違規地點屬交通
    繁忙之地點，而認應予舉發違規。被告亦稱本件違規車輛位
    置明顯影響機慢車通行，不符合勸導要件。亦即值勤員警於
    判斷現場狀況及違規情節後，認定應為取締違規而非施以勸
    導方式即可，此屬交通稽查執行機關裁量職權之範圍，經核
    員警於行使該裁量權之過程及結果，並無逾越權限或濫用權
    力之情形，是依上開說明，本院仍應尊重行政機關之裁量決
    定，亦即員警取締並開立系爭通知單之行為應為合法。
　㈥據上，本院依上開事證，認原處分應為合法。 　　
六、綜上所述，原告既有上述不緊靠道路右側臨時停車之事實，
    被告依道交條例第55條第1項第4款規定裁處原告300元罰鍰
　　，於法並無不合，從而，本件原告訴請撤銷原處分，為無理
    由，應予駁回。
七、本件第一審裁判費為1,486元，應由原告負擔，爰確定第一
    審訴訟費用額如主文第2項所示。
八、據上論結，本件原告之訴為無理由，依行政訴訟法第98條第
    1項前段，判決如主文。
中　　華　　民　　國　　111 　年　　9 　　月　　2 　　日
                   行政訴訟庭  法  官   鍾志雄
以上正本係照原本作成。
如不服本判決，應於送達後20日內，向本院提出上訴狀並表明上
 訴理由(均須按他造當事人之人數附繕本並繳納上訴裁判費)。 
如委任律師提起上訴者，亦應一併繳納上訴審裁判費。
中　　華　　民　　國　　111 　年　　9 　　月　　2 　　日
　　　　　　　　　             書記官   胡釋云
訴訟費用計算書
項        目              金  額（新臺幣）    備  註
第一審裁判費                300元
證人日旅費                 1186元  
合        計               1486元